【裁判字號】    97,訴,636
【裁判日期】    980527
【裁判案由】    侵權行為損害賠償
【裁判全文】
臺灣板橋地方法院民事判決               97年度訴字第636號
原      告  丙○○○
                        2樓
訴訟代理人  蕭滄澤律師
            乙○○
複代理人    甲○○
            丁○○
被      告  己○○
                        2號(.
上列當事人間請求侵權行為損害賠償事件，經本院於民國98年3
月26日言詞辯論終結，判決如下：
    主    文
被告應給付原告新臺幣壹拾壹萬陸仟肆佰肆拾元，及自民國九十
七年四月三十日起至清償日止，按年息百分之五計算之利息。
原告其餘之訴駁回。
訴訟費用由被告負擔五分之一，餘由原告負擔。
本判決第一項得假執行，但被告以新臺幣壹拾壹萬陸仟肆佰肆拾
元為原告供擔保，得免為假執行。
原告其餘假執行之聲請駁回。
    事實及理由
壹、程序事項：
    訴狀送達後，原告不得將原訴變更或追加他訴，但減縮應受
    判決事項之聲明者，則不在此限，民事訴訟法第255 條第1
    項第3 款定有明文。原告原起訴主張被告應給付原告新臺幣
    （下同）100 萬元之損害賠償金，及自起訴狀繕本送達被告
    翌日起至清償日止之法定遲延利息，嗣分於本院98年3 月26
    、同年5 月7 日日言詞辯論程序中，先後就法定遲延利息之
    起算日更正為自97年4 月30日起算、損害賠償金減縮為241,
    880 元（分見本院97年度訴字第636 號卷第33頁背面、第87
    頁），此單純減縮聲明，參酌上開說明，自應准許，合先敘
    明。
貳、實體事項：
一、原告起訴主張伊所有之坐落臺北縣板橋市○○里○○路○ 段
    3 31號2 樓之房屋（下稱系爭2 樓建物），因遭被告所有坐
    落同址3 樓（下稱系爭3 樓建物），樓板過重導致系爭2 、
    3 樓建物之樓板（下稱系爭樓板）產生裂縫，水管又有漏水
    現象，致系爭2 樓建物受有損失，尤其系爭房屋廚房及廁所
    天花板位置嚴重積水，以達無法居住之程度，經多次催促被
    告處理，仍未獲解決。伊遂請抓漏之水電行估計修復之費用
    ，並以本院囑託之臺灣省結構工程技師工會之鑑定報告內容
    （修繕費用196,880 元、在外租屋45,000元）才能回復原狀
    ，爰依侵權行為之法律關係提起本件訴訟，並聲明被告應給
    付原告241,880 元之損害賠償金，及自97年4 月30日起至清
    償日止，按年息5 ％計算之法定遲延利息；願供擔保請准宣
    告假執行。
二、被告則以兩造有親戚關係，伊雖將系爭3 樓建物之地板增高
    並區隔5 間獨立之套房出租，因原告擅自圍堵致管路無法行
    水，伊要求原告要解決未果後，遂自行裝設明管供同址三、
    四樓排水之用，並無再使用公共水管排水，故更無可能造成
    漏水之情形等語置辯，並聲明駁回原告之訴；如受不利益之
    判決，願供擔保免為假執行。
三、兩造所不爭執之事項（見本院同上卷第83-84頁）：
  (一)對於本院囑託臺灣省結構工程技師工會鑑定就系爭房屋因漏
    水所致損害修繕所需之修繕費用為196,880 元，以及對於被
    告建物非原設計之室內地坪增築部分，修復工期約45天，原
    告於施工期間需在外承租相同區域同等住家性質，其月租金
    為12,000元。
  (二)原告所有之系爭2 樓建物之浴廁發現漏水，通知被告處理未
    果，原告遂請人在系爭樓板上打入防水ＰＵ。
  (三)被告之系爭3 樓建物設有五間獨立衛浴之套房出租，為便利
    排水，將地板墊高，且於建物地板裝設明管排水。
四、原告主張系爭樓板過重產生裂縫致有漏水之情形，被告應回
    復原狀，然被告則否認有漏水，並已裝有明管排水，行水未
    經過公共水管，故不願意負擔回復原狀之費用。是以，本件
    之爭決厥為原告之系爭2 樓建物是否確實仍有漏水之現象？
    茲分述如下：
  (一)按「專有部分、約定專用部分之修繕、管理、維護，由各該
    區分所有權人或約定專用部分之使用人為之，並負擔其費用
    」，公寓大廈管理條例第10條第1 項定有明文。系爭熱水管
    既為被告所有房屋專用，係屬其專有部分，依上開規定，被
    告自有定期維修義務。至公寓大廈管理條例第12條前段固規
    定：「專有部分之共同壁及樓地板或其內之管線，其維修費
    用由該共同壁雙方或樓地板上下方之區分所有權人共同負擔
    」等語，而此所謂共同壁及樓地板或其內之管線，係指共同
    使用之管線而言。
  (二)查參酌本院囑託臺灣省結構工程技師工會之鑑定結果：原告
    所有系爭2 樓建物之浴廁、廚房及走道等處之天花板皆有水
    漬痕跡，浴廁頂板下方不鏽鋼天花板於拆除後，發現頂板有
    裂縫多處且自裂縫處有水滲出。研判原告之系爭2 樓建物浴
    廁、廚房及走道等處之天花板損害之主要原因為位於被告
    建物崁入牆內之公共排水管應有損壞原告建物漏水處之相
    對正上方位置，即被告三樓浴廁及公共走道等區域之防水層
    未盡完善原告建物浴廁頂板多處現有裂縫等因素，若有水
    流過公共排水管時，部分水即由該損壞處漏出，再經由地坪
    或牆壁滲入樓板裂縫處後漏出，導致原告建物之浴廁、廚房
    及走道等處之天花板皆有損壞。而原告之建物樓板頂板有多
    處裂縫，可採環氧樹脂（EPOXY） 壓力灌注工法修復，至於
    天花板則可於依未損壞前原有設計修復，牆壁則可重新批土
    油漆（見鑑定報告第3-4 頁，外放證物）。
  (三)而系爭2 樓建物確實漏水之現象，亦經本院於98年2 月18日
    履勘現場屬實，有履勘筆錄在卷可稽，復有證人即本件鑑定
    人戊○○到院證稱：漏水原因確實係2 、3 樓間之共用水管
    漏水所致，至於系爭3 樓建物室內地坪增築增重所導致，則
    無法判斷等語以觀（分見本院同上卷第71-72 頁、第97頁）
    ，有關前揭兩造所不爭執之修繕費用，參酌上開說明，應由
    兩造均分。又原告雖主張漏水原因是被告系爭3 樓建物已將
    室內地坪增築約20公分，超過作為住宅用途原設計載重之規
    定，浴廁頂板多處現有裂縫與被告系爭3 樓建物地坪增築部
    分所增加之重量有關，修復費用應該由被告一人負擔等情，
    業已與上開鑑定內容不符，且原告迄今並未提出其他積極證
    據供本院審酌，原告前揭主張自不足取。
  (四)有關修復之方式，證人戊○○於本院審理時證稱：伊鑑定當
    時被告系爭3 樓建物當時就裝有明管排水，但仍發現原告系
    爭2 樓建物之樓頂板有漏水之情形，建議之修復方法僅對於
    系爭2 樓之樓頂板進行修復，亦即可以先以環氧樹脂（EPOX
    Y ）壓力灌注工法修復，至於天花板則可於依未損壞前原有
    設計修復，牆壁則可重新批土油漆之修復方式為之。又修繕
    之位置在於浴室及廚房，修復期間應該無法繼續居住等語（
    見同上卷第96頁背面、第97頁），原告主張修繕期間在外租
    屋之損害，應屬可採。
五、又按因故意或過失，不法侵害他人之權利者，負損害賠償責
    任；又不法毀損他人之物者，被害人得請求賠償其物因毀損
    所減少之價額；而負損害賠償責任者，除法律另有規定或契
    約另有訂定外，應回復他方損害發生前之原狀，民法第184
    條第1 項前段、第196 條、第213 條第1 項分別定有明文。
    又按物被毀損時，被害人除得依民法第196 條請求賠償外，
    並不排除民法第213 條至第215 條之適用。被告因疏於維護
    3 樓之共有管線以致滲水，因此侵害原告所有系爭2 樓房屋
    財產權而受有損害，則原告依上開規定，請求被告負侵權行
    為損害賠償，核屬有據。是以，原告實際受有之損害為修繕
    費用98,440元（196,880/2） 、修復期間在外租屋之費用18
    ,000 元 （12,000*1.5），合計為116,440 元（98,440+18,
    00 0＝116,440） ，原告逾此部分之請求，應不足取。
六、綜上所述，原告依據侵權行為之法律關係提起本件訴訟，請
    求被告應給付原告116,440 元之損害賠償金，及自97年4 月
    30日起至清償日止，按年息5 ％計算之法定遲延利息，為有
    理由，應予准許，逾此部分之請求，則應予駁回。
七、末按所命給付之金額或價額未逾50萬元之判決，法院應依職
    權宣告假執行，民事訴訟法第389 條第1 項第5 款定有明文
    。本件原告勝訴部分，因未逾50萬元，參酌上開規定，本院
    應依職權宣告假執行，惟被告亦陳稱願供擔保免為假執行，
    經核並無不合，故諭知如主文第4 項所示。至於原告受敗訴
    判決部分，其假執行之聲請即失所依據，應併予駁回，並諭
    知如主文第5 項所示，附此敘明。
八、訴訟費用負擔之依據：民事訴訟法第79條。
中    華    民    國    98    年    5     月    27    日
                  民事第二庭    法  官  吳振富
以上正本係照原本作成
如對本判決上訴，須於判決送達後20日內向本院提出上訴狀
中    華    民    國    98    年    5     月    27    日
                                書記官  李宏明


司法院資訊處製作；財團法人民間司法改革基金會備份。
